【裁判字號】    99,易,1105
【裁判日期】    990729
【裁判案由】    妨害自由
【裁判全文】
臺灣高雄地方法院刑事判決              99年度易字第1105號
公  訴  人  臺灣高雄地方法院檢察署檢察官
被      告  丁○○
上列被告因恐嚇案件，經檢察官提起公訴（98年度偵字第21796
號），本院判決如下：
    主  文
丁○○犯恐嚇危害安全罪，共貳罪，各處拘役伍拾日，如易科罰
金，均以新臺幣壹仟元折算壹日。應執行拘役玖拾日，如易科罰
金，以新臺幣壹仟元折算壹日。
    事  實
一、緣丁○○認為丙○○未依約定傳授烹煮廣東粥、鍋燒意麵之
    配方，乃於民國98年4 月25日19時許，邀同不具犯意聯絡之
    張凱偉、饒文坤（另經檢察官不起訴處分確定）及其他兩名
    姓名年籍不詳之成年男子，前往高雄縣阿蓮鄉○○路30巷73
    號之丙○○住處理論，嗣因雙方討論無果，丁○○竟基於恐
    嚇之犯意，當場向丙○○恫以：「你住在這裡，你老婆及小
    孩都在這裡，我一條命配你」等語後離去，致丙○○心生畏
    懼，足生危害於丙○○生命、身體之安全。嗣丁○○因仍未
    獲丙○○善意回應，復於同年月29日16時39分許，以其持用
    之門號0000000000號行動電話（門號為張凱偉所申辦）撥打
    丙○○使用之門號0000000000號行動電話，向丙○○恫稱：
    「我是四海幫的，要輸贏沒關係，如果被我遇到，我會開槍
    打你」等語，致丙○○心生畏懼，足生危害於丙○○生命、
    身體之安全。
二、案經丙○○訴由高雄縣政府警察局岡山分局報告臺灣高雄地
    方法院檢察署檢察官偵查起訴。
    理  由
一、證據能力部分：
  (一)被告以外之人於偵查中向檢察官所為陳述，除顯有不可信之
    情況者外，得為證據，刑事訴訟法第159 條之1 第2 項定有
    明文。偵查中對被告以外之人（包括證人、鑑定人、告訴人
    、被害人及共同被告等）所為之偵查筆錄，或被告以外之人
    向檢察官所提之書面陳述，性質上均屬傳聞證據。惟現階段
    刑事訴訟法規定檢察官代表國家偵查犯罪、實施公訴，依法
    其有訊問被告、證人及鑑定人之權，證人、鑑定人且須具結
    ，而實務運作時，檢察官偵查中向被告以外之人所取得之陳
    述，原則上均能遵守法律規定，不致違法取供，其可信度極
    高，職是，被告以外之人前於偵查中已具結而為證述，除反
    對該項供述得具有證據能力之一方，已釋明「顯有不可信之
    情況」之理由外，不宜以該證人未能於審判中接受他造之反
    對詰問為由，即遽指該證人於偵查中之陳述不具證據能力。
    查本件證人丙○○於檢察官偵查中所為之陳述，經依法具結
    部分，並無證據顯示檢察官在偵查時有不法取供之情形，亦
    查無證據顯示有顯不可信之情況，依上開說明，該等偵查中
    之證述即有證據能力。
  (二)被告以外之人於審判外之言詞或書面陳述，除法律有規定者
    外，不得作為證據；被告以外之人於審判外之陳述，雖不符
    刑事訴訟法第159 條之1 至之4 之規定，然經當事人於審判
    程序同意作為證據，法院審酌該言詞陳述或書面陳述作成時
    之情況，認為適當者，亦得為證據；刑事訴訟法第159 條第
    1 項、第159 條之5 第1 項分別定有明文。查本案所引用之
    其餘供述證據資料（詳後引證據），縱無刑事訴訟法第159
    條之1 至第159 條之4 或其他規定之傳聞證據例外情形，亦
    業經檢察官及被告丁○○於本院均同意作為認定事實之證據
    （本院審字卷第16頁），且審酌該等陳述作成時之情況，並
    無違法不當或證明力明顯過低之瑕疵，認為以之作為證據為
    適當，得作為證據。
二、訊據被告固坦承有帶人找丙○○理論及撥打電話予丙○○之
    事實，惟矢口否認有何恐嚇犯行，辯稱：我去找丙○○只是
    要他教我秘方，丙○○說他也是買現成的，我說你要想辦法
    學來教我，之後就離開了，沒有恐嚇他。之後，我也只是打
    電話問丙○○是否學到秘方，但丙○○不想處理，在電話中
    有起口角，但也沒有恐嚇他云云。惟查：
  (一)被告曾以18萬元向告訴人丙○○學習廣東粥烹煮技術，後因
    就配方是否傳授乙事互有爭執，被告乃於98年4 月25日19時
    許，偕同張凱偉、饒文坤及其他兩名不詳成年男子，前往高
    雄縣阿蓮鄉○○路30巷73號之丙○○住處找其理論無果；另
    於同年月29日16時39分許，被告以其持用之門號0000000000
    號行動電話（門號為張凱偉所申辦）撥打丙○○使用之門號
    0000000000號行動電話，電話中再因上開糾紛發生口角等情
    ，業據被告供承屬實，並有證人丙○○指述之相關情節，及
    門號0000000000號行動電話申請人資料及通聯紀錄附卷可稽
    （警卷第46頁、第59頁）。
  (二)關於告訴人丙○○於98年4 月25日在其住處遭被告當面以言
    詞恐嚇乙節，除據證人丙○○於警詢中證稱：「98年4 月25
    日19時許，被告與其他幾名不詳男子到我住處找我，被告說
    他以18萬元向我學煮廣東粥及鍋燒意麵功夫，被他朋友笑說
    是笨蛋，他聽說我的高湯秘方是『便的』，之後就說：『你
    住在這裡，你老婆及小孩都在這裡，我一條命配你』，並限
    我1 星期內處理該事；我聽完相當害怕，怕我及我家遭到不
    測」（警卷第2 頁）等語綦詳外，丙○○復與其妻乙○○於
    本院審理中，經隔離訊問後，丙○○證稱：「98年4 月25日
    被告帶幾名我不認識的男子到我家，與被告一起來的人與學
    煮廣東粥的事情沒有關係；被告對我說：『你住在這裡，你
    有妻子小孩，我一命配你』，我聽完會害怕，因為我妻小都
    住在這裡，我要保護我妻子小孩；我太太當天有在場，但我
    與被告在亭仔腳（台語），她在家中客廳，距離我們對話處
    約3 到5 步」（本院卷第29頁至第31頁），核與證人即丙○○之配偶乙○○於本院具結證稱：「98年4 月25日19時左右
    ，被告為了調味料的事來我家，並要求我先生返還他之前給
    我們的18萬元；我聽到被告問我先生的調味料如何做，我先
    生說之前就說好了，為何開店2 年多，才來跟我們講這些；
    被告說他知道我先生住在這裡，且有妻小，他要以一命配我
    先生；當時他們在騎樓處講話，我人在紗門後面，距離約5
    公尺」等語大致相符（本院卷第23頁、第24頁、第27頁），
    並由證人丙○○於本院所證：「我妻子當天有在場，但她人
    在客廳，我不知道她是否有聽到我與被告的對話」等語（本
    院卷第31頁），可見證人丙○○、乙○○尚無因係夫妻關係
    ，且乙○○出庭亦係為丙○○遭恐嚇之事作證，而有預先勾
    串證詞之疑慮。再者，被告另於同年月29日16時39分許，撥
    打電話對丙○○恐嚇乙節，迭據證人丙○○於警詢中證稱：
    「我於98年4 月29日接獲被告打來之電話，被告於電話中稱
    ：『我要委託我朋友與你處理』，我回稱：『你朋友不是當
    事人，無法圓滿處理』，他又稱：『我是四海幫，要輸贏沒
    關係，如果被我遇到，我會開搶打你』；聽到他這樣恐嚇我
    ，我心中害怕遭他持槍對我及家人不利，不敢回家住」（警
    卷第2 頁背面、第3 頁）、於本院證稱：「被告在4 月25日
    到我家恐嚇後，又打電話跟我說他是四海幫的，如果看到我
    就要對我開槍」（本院卷第32頁），先後所述相符，並有丙○○持用之0000000000號行動電話通聯紀錄在卷可佐（警卷
    第46頁）。復參以證人丙○○、乙○○事後因害怕遭遇不測
    ，而將其等小孩寄放在丙○○胞妹家乙情，亦據證人丙○○
    、乙○○一致證述明確（本院卷第25頁、第32頁），且證人
    丙○○已於偵查中明確陳稱：「被告已經沒有再恐嚇我了，
    所以不再想追究」等語（偵卷第34頁），已徵其欲息事寧人
    之心態，卻猶堅詞證述如上，並佐以被告於自承確有在丙○○住處對其陳稱：「『我知道你住這裡』，此事我不可能就
    這樣算了」，及其後撥打電話予丙○○時，在電話中發生口
    角吵架，內容雖不記得了，但一定沒有好話等情（警卷第24
    頁背面、本院卷第33頁），益徵證人丙○○、乙○○所言應
    屬有據，自堪憑信，被告空言否認上情，自無可採。
  (三)綜上，被告所辯情詞，無非事後圖卸責任所為，無可採信。
    本件事證明確，被告之恐嚇犯行，堪予認定，應依法論科。
三、核被告分別於98年4 月25日及同年月29日以言詞恫嚇丙○○
    ，所為均係犯刑法第305 條之恐嚇罪。且以上兩次恐嚇犯行
    ，時間差距4 日，時間並無密接，手段亦非相同，犯意顯然
    各別，應予分論併罰；公訴意旨認此部分應論以接續犯，容
    有未恰。爰審酌被告固認為自己向告訴人習藝受騙，然竟不
    思以理性方式解決問題，率然出言恐嚇，使告訴人心生畏懼
    ，所為欠缺法治觀念，且犯後未能坦承犯行，未見悔意，惟
    審酌告訴人丙○○於偵查中主動表明不願再行訴究，已如前
    述，爰量處被告所犯兩次恐嚇罪各拘役50日，並定應執行刑
    拘役90日，且就以上宣告刑及定刑，均諭知以1 千元折算1
    日之易科罰金折算標準，以示懲儆。至被告於98年4 月29日
    恐嚇丙○○所用之門號0000000000號行動電話，係張凱偉所
    申辦，已如前述，非被告所有之物，自無從宣告沒收，附此
    敘明。
據上論斷，應依刑事訴訟法第299 條第1 項前段，刑法第305 條
、第51條第6 款、第41條第1 項前段，刑法施行法第1 條之1 第
1 項、第2 項前段，判決如主文。
本案經檢察官甲○○到庭執行職務。
中    華    民    國    99    年    7     月    29    日
                  刑事第八庭  法  官  蔣志宗
以上正本證明與原本無異。
如不服本判決應於收受送達後10日內向本院提出上訴書狀，並應
敘述具體理由；如未敘述上訴理由者，應於上訴期間屆滿後20日
內向本院補提理由書（均須按他造當事人之人數附繕本）「切勿
逕送上級法院」。
中    華    民    國    99    年    7     月    29    日
                              書記官  李崑良
附錄本判決論罪科刑法條：
刑法第305 條：
以加害生命、身體、自由、名譽、財產之事，恐嚇他人致生危害
於安全者，處2 年以下有期徒刑、拘役或3 百元以下罰金。
刑法施行法第1 條之1
中華民國94年1 月7 日刑法修正施行後，刑法分則編所定罰金之
貨幣單位為新臺幣。
94年1 月7 日刑法修正時，刑法分則編未修正之條文定有罰金者
，自94年1 月7 日刑法修正施行後，就其所定數額提高為30倍。
但72年6 月26日至94年1 月7 日新增或修正之條文，就其所定數
額提高為3倍。

司法院資訊處製作；財團法人民間司法改革基金會備份。
